臺灣屏東地方法院民事裁定
110年度輔宣字第42號
聲  請  人  楊為草  

            吳雪英  

上  共  同
代  理  人  陳瑩紋律師
相  對  人  楊燕琪  

上列當事人間聲請輔助宣告事件，本院裁定如下：
    主  文
宣告楊燕琪（女、民國00年00月00日生、身分證統一編號：Z000
000000號）為受輔助宣告之人。
選定楊為草（男、民國00年0月00日生、身分證統一編號：Z0000
00000號）、吳雪英(女、民國00年0月00日生、身分證統一編號
：Z000000000號)為受輔助宣告人之共同輔助人。
聲請程序費用由受輔助宣告人負擔。
    理  由
一、按對於因精神障礙或其他心智缺陷，致其為意思表示或受意
    思表示，或辨識其意思表示效果之能力，顯有不足者，法院
    得因本人、配偶、四親等內之親屬、最近一年有同居事實之
    其他親屬、檢察官、主管機關或社會福利機構之聲請，為輔
    助之宣告。受輔助宣告之人，應置輔助人，民法第15條之1
    第1項、第1113條之1第1項定有明文。依民法第1113條之1第
    2項準用同法第1111條之1規定，法院選定輔助人時，應依受
    輔助宣告之人之最佳利益，優先考量受輔助宣告之人之意見
    ，審酌一切情狀，並注意下列事項：受輔助宣告之人之身
    心狀態與生活及財產狀況。受輔助宣告之人與其配偶、子
    女或其他共同生活之人間之情感狀況。輔助人之職業、經
    歷、意見及其與受輔助宣告之人之利害關係。法人為輔助
    人時，其事業之種類與內容，法人及其代表人與受輔助宣告
    之人之利害關係。
二、本件聲請意旨：聲請人楊為草為相對人楊燕琪(民國00年00
    月00日生、身分證統一編號：Z000000000號)之伯父，與相
    對人楊燕琪為旁系血親3親等血親，聲請人吳雪英為相對人
    楊燕琪之伯母，楊為宗係相對人楊燕琪父親楊為成之胞兄，
    吳雪英為楊為宗之配偶，是聲請人吳雪英為相對人楊燕琪之
    旁系血親3親等內之姻親，有親屬系統表及戶籍謄本可證。
    緣相對人楊燕琪自幼即有輕度智能障礙，生活上雖能簡單自
    理，但對於抽象思考及判斷能力有顯著缺損，經濟活動及社
    會性活動之能力較一般人低落，從小由其母親陳美珠親自照
    顧，有身心障礙手冊為憑，然相對人之母陳美珠近期已罹患
    卵巢癌3期末期併肺部移轉肺積水，現病況未明，遑論再照
    顧相對人楊燕琪，而相對人楊燕琪無法於法律上為一定意思
    表示及受意思表示，又名下尚有多筆不動產及現金，而其母
    陳美珠已無法妥適照顧相對人楊燕琪，且有隨時不測之危險
    ，倘相對人楊燕琪名下財產遭他人變更過戶或擅自提款，恐
    影響相對人法律上權益，而聲請人等為相對人楊燕琪之血親
    及姻親，身體尚健康，均居住於屏東，可就近照顧相對人楊
    燕琪，與相對人楊燕琪均無利害衝突之關係，且同意擔任相
    對人之共同輔助人，相對人楊燕琪亦同意由聲請人等共同擔
    人輔助人，爰聲請對相對人楊燕琪為輔助宣告等語。
三、經查，聲請人上開主張，業據其提出中華民國身心障礙證明
    、高雄醫學大學附設中和紀念醫院診斷證明書、新光銀行及
    中華郵政存摺、各類所得資料清單、財產查詢清單、同意書
    、戶籍謄本等件為證，並經本院前往屏安醫院，於鑑定人黃
    文翔醫師前訊問相對人姓名、年籍、家中電話號碼、住所地
    址、數字計算等問題，其能對答，再相對人於111年3月28 
    日經鑑定人黃文翔醫師進行精神鑑定會談，其鑑定結果認：
    個案各項功能明顯退化，簡單的衣、食、衛生、交通等生活
    內容可以自理，但因罹患有先天性輕度智能不足，使個案之
    現實判斷能力、記憶能力、計算能力不佳，過去處理財務十
    分輕率，易遭詐騙，因此可判斷個案已因罹患先天性輕度智
    能不足，導致個人之認知功能受損，為意思表示或受意思表
    示或辨識其意思表示效果之能力也因而明顯受損，無法完全
    獨力處理個人事務與從事個人財務處理，建議個案已達輔助
    宣告之標準等語，有訊問筆錄及屏安醫療社團法人屏安醫院
    111年3月30日屏安管理字第1110001007號函所附精神鑑定報
    告書在卷可憑。本院審酌上開勘驗結果及醫師所為之鑑定意
    見，足認相對人並非不能辨識其意思表示之效果，未達應受
    監護宣告之程度，惟其辨識能力既有不足，即有受輔助之必
    要，爰依聲請為輔助之宣告。
四、次查，相對人未婚且無子女，父楊為成已過世，母陳美珠罹
    患卵巢癌，無法妥適照料相對人之生活起居，聲請人楊為草
    為相對人之伯父，聲請人吳雪英為相對人之伯母，均為相對
    人之最近親屬，並能就近負責處理相對人生活及養護事宜，
    亦有意願擔任輔助人，相對人之母陳美珠亦同意由其等擔任
    相對人之輔助人，有同意書附卷足憑，是由聲請人等共同擔
    任相對人之輔助人，應能符合受輔助宣告人之最佳利益，爰
    選定聲請人等為共同輔助人。末按法院為輔助宣告時，受輔
    助宣告之人對其財產仍具處分權能，輔助人僅於民法第15條
    之2第1項等事件對於受輔助宣告人之行為具有同意與否之權
    限，從而本件輔助人無須開具財產清冊陳報法院，自亦無指
    定會同開具財產清冊之人，附此敘明。
五、依家事事件法第177條第2項準用第164條第2項，裁定如主文
    。
中　　華　　民　　國　　111 　年　　4 　　月　　25　　日
                   家事法庭     法  官　廖文忠
以上正本係照原本作成。
如不服本裁定，應於送達後10日內向本院提出抗告狀，並繳納抗
告費新臺幣1,000元。
中　　華　　民　　國　　111 　年　　4 　　月　　25　　日
                                書記官　黃佳惠